---
title: "Trh práce - mapy"
author: "MS"
date: "2 4 2021"
output: html_document
---

```{r setup, include=FALSE}
knitr::opts_chunk$set(echo = TRUE)
```
### Sociekonomický status a prekarizovaná práce podle okresů v roce 2018 

**Načtení dat**
[Data jsou dostupná zde](Data1.html)
Jde o agregovaná data vytvořená na základě vlastních výpočtů z dat ČSÚ (LFS za rok 2018). Operacionalizace prekarizované práce je blíže popsaná v článku *Spurný, M. 2021. Prekarizovaná práce mezi zaměstnanci v ČR v letech 2008−2018. Fórum sociální politiky*, v datech je výsledný podíl jen za zaměstnance (bez OSVČ), těch co pracují na smlouvy kratší 6 měsíců v kombinaci s těmi, kteří pracují nedobrovolně (chtějí odpracovat více) na částečný úvazek. Sociekonomický status ISEI-08 byl vypočten na základě klasifikace povolání ISCO-08 podle skriptu, který jednotlivá povolání převádí na konkrétní hodnotu spojitého indexu (*zdroj: http://www.harryganzeboom.nl/ISCO08/index.htm*)   

```{r}
library(RCzechia)
library(ggplot2)
library(dplyr)
library(readxl)
data18 <- read_excel("h:/moje/Phd/projekty/Prekariat/článek/VSPS/Článek II/data_2018.xlsx")
```

Data je potřeba spojit s hranicí okresů, kterou načteme pomocí balíčku RCzechia

```{r}
data18$KOD_OKRES <- as.character(as.numeric(data18$KOD_OKRES))

okresni_data <- okresy("low") %>% 
  inner_join(data18, by = c("KOD_OKRES" = "KOD_OKRES")) 

```

pro generování interaktivní mapy využijeme balíček leaflet, jako podklad jsem zvolil poměrně podrobný mapový podklad OpenTopoMap, lze zvolit i jiné jednodušší podklady, např. podle (https://leaflet-extras.github.io/leaflet-providers/preview/)   

```{r}
library(leaflet)

pal <- colorNumeric(palette = "viridis",  domain = okresni_data$ISEI)

leaflet() %>% 
  addProviderTiles("OpenTopoMap") %>% 
  addPolygons(data = okresni_data,
              popup = ~ paste0("<b>", NAZ_LAU1.x, "</b><br>Průměrný sociekonomický status za okres: ", ISEI, "<br>"),
              fillColor = ~pal(ISEI),
              fillOpacity = 0.60,
              color = "ivory",
              opacity = 1/6,
              weight = 2)
```

**Jak mapu interpretovat? Mapa zobrazuje průměrný sociekonomický index za jednotlivé okresy** . Pro měření
sociekonomického statusu je použit index ISEI-08, který převádí konkrétní vykonávané povolání na
spojitý index, kde vyšší číslo znamená vyšší socioekonomický status (např. ředitel/ka velké instituce má hodnotu 70,
mzdový/á účetní 47, prodavač/ka v obchodě 31, uklízeč/ka 16), konstrukce tohoto indexu zohledňuje vzdělání nutné
pro výkon profese a také příjem, který daná profese poskytuje. Zjednodušeně tak lze říct, že průměrné ISEI v Praze a Brně, kde je hodnota indexu nejvyšší, odpovídá vyšší odborné profesi. Naopak v Českém Krumlově, Tachově, Jeseníku odpovídá přibližně kvalifikované dělnické profesi. 


```{r}

okresni_data$ALL <- okresni_data$ALL*100 #násobení prek práce 100 aby mapa ukazovala údaj v procentech
pal <- colorNumeric(palette = "viridis",  domain = okresni_data$ALL)

leaflet() %>% 
  addProviderTiles("OpenTopoMap") %>% 
  addPolygons(data = okresni_data,
              popup = ~ paste0("<b>", NAZ_LAU1.x, "</b><br>Prekarizovaná práce za okres: ", ALL, "%<br>"),
              fillColor = ~pal(ALL),
              fillOpacity = 0.60,
              color = "ivory",
              opacity = 1/6,
              weight = 2)
```
**Jak mapu interpretovat? Mapa zobrazuje podíl prekarizované práce za jednotlivé okresy** Trochu překvapivě se vyšší podíly prekarizované práce neukazují v Karlovarském a Ústeckém kraji (kde jsou často silně zastoupeny jiné ukazatele sociálního znevýhodnění), a naopak jsou poměrně výrazně zastoupeny na Vysočině. Je tedy třeba dalších analýz, lokálních trhů práce, například podle odvětvové struktury, kde mohou být horší smluvní podmínkyčastěji zastoupeny.   